臺灣桃園地方法院民事裁定　　　　　 100年度消債更字第13號
聲　請　人
即　債務人　陳炘豪
上列當事人聲請消費者債務清理事件，本院裁定如下：
    主  文
債務人陳炘豪自中華民國一百年四月二十日十七時起開始更生程
序。
命司法事務官進行本件更生程序。
債務人其餘聲請駁回。
    理  由
一、按債務人不能清償債務或有不能清償之虞者，得依本條例所
    定更生或清算程序，清理其債務，消費者債務清理條例第3
    條定有明文。次按債務人與金融機構協商成立者，不得聲請
    更生或清算。但因不可歸責於己之事由，致履行顯有重大困
    難者，不在此限；本條例施行前，債務人依金融主管機關協
    調成立之中華民國銀行公會會員辦理消費金融案件無擔保債
    務協商機制與金融機構成立之協商，準用前項之規定，復為
    同條例第151 條第5 項、第6 項所明定。是債務人聲請更生
    或清算，除須符合不能清償債務或有不能清償之虞之要件外
    ，倘其已與各債權銀行協議成立債務清理契約，尚須因不可
    歸責於己之事由，致該方案履行困難甚或履行不能，始能聲
    請更生或清算，避免債務人任意毀諾已成立之協商，濫用更
    生或清算之債務清理程序。
二、本件聲請意旨略以：聲請人於民國95年薪資約為新台幣（下
    同）28,000多元，同年12月13日曾向銀行公會提出協商時，
    與最大金融機構債權銀行中國信託商業銀行達成36期、利率
    6.88％、每月償還61,628元之還款條件，應於96年1月10 日
    開始繳款，因協商成立還款金額過高，聲請人入不敷出，僅
    繳款一期，力不足負擔上揭協商還款條件即毀諾，實非可歸
    責於聲請人。聲請人負欠債務總額為2,964,773元，依現有
    薪資顯有不能清償債務之情事，又無擔保或無優先權之債務
    總額未逾1,200萬元，復未經法院裁定開始清算程序或宣告
    破產，爰向本院聲請更生等語。
三、經查：
  (一)聲請人至100年2月15日止積欠無擔保金融機構債務債務合計
    2,964,733元（包含渣打國際商業銀行公司73,684元、聯邦
    國際商業銀行128,095元、永豐商業銀行34,033元、台新國
    際商業銀行444,144元、台北富邦商業銀行189,316元、國泰
    世華商業銀行221,978元、花旗銀行151,452元、澳盛商業銀
    行384,625元、日盛國際商業銀行56,715元、中國信託商業
    銀行227,731元、三信銀行231,000元）等情，業據聲請人提
    出財團法人金融聯合徵信中心當事人查詢個人資料（信用報
    告）回覆書（見本院卷第41-4頁）、財政部台灣省北區國稅
    局財產歸屬資料清單在卷可稽，足堪認定。
  (二)據聲請人陳報95、96年間每月平均收入為28,000元，有聲請
    人之財政部台灣省北區國稅局95、96年度綜合所得稅各類所
    得資料清單可稽（見本院卷第62~64 頁），聲請人並陳報99
    年8 月起至100 年1 月薪資明細，可知聲請人於99年8 月起
    至100 年1 月間平均每月薪資為25,280元（14,378元＋5,35
    5 元＋32,358元＋5,355 元＋28,652元＋5,355 元＋38,893
    元＋5,355 元＋15,982元）÷6 ＝25,280元，元以下四捨五
    入，下同）（見本院卷第33~35 頁），聲請人稱其每月需負
    擔生活必要支出36,250元（包括每月房租9,500 元、日常生
    活及交通支出6,000 元、母親生活費5000元、二子女生活費
    及其保險費等計15,750元）。其中日常生活及交通支出6,00
    0 元部分，未逾行政院內政部公告之98年度台灣省平均每人
    每月生活之最低生活費9,829 元（下稱每月最低生活費），
    應為可信。另稽聲請人出具向其二姐租賃房屋之租賃契約書
    ，其上所載房租金額為每月9,500 元（見本院卷第23頁），
    尚屬可信。又聲請人扶養母親部分，聲請人尚有兄弟姐妹4
    人，應由渠等5 人共同扶養，則聲請人應負擔之母親扶養費
    用依每月最低生活費9,829 元計算，聲請人應負擔1,966 元
    （計算式：9,829 元÷5=1,966 元）。另聲請人之子女均為
    未成年（陳秉杰91年11月18日出生、陳芷羚91年11月18日出
    生），依民法親屬篇規定子女撫養費應由父母共同負擔，又
    衡聲請人之子女均為未成年且生活單純，並與母親同住，其
    基本生活費與一般成年人應不相同，茲參酌社會救助法第4
    條第2 項之規定，以每月生活之最低生活費9,829 元之百分
    之60核定子女之最低生活費，則聲請人應負擔子女2 人撫養
    費計5,897 元（計算式：9,829 元0.6 2 ÷2=5,897 元
    ）。綜上，聲請人每月必要支出應為23,363元（計算式：9,
    500 元+6,000元+1,966元+5,897元元=23,363 元）。
  (三)據上，聲請人前雖曾於95年12月間與最大債權銀行中國信託
    商業銀行成立債務協商還款方案（36期、利率6.88％、每月
    清償61,628元），惟前開協商還款方案，95年時聲請人每月
    僅有14,137元可供清償債務。即據前述聲請人95年薪資約為
    28,000元，而房屋租賃契約部分，聲請人陳報業於99年始簽
    訂應予剔除，故聲請人於95年每月需負擔必要支出應為13,8
    63元（計算式：6,000+7,863 元=13,863 元），以聲請人95
    年收入為28,000元扣除聲請人每月需負擔必要支出應為13,8
    63元，僅餘14,137元（計算式：28,000元－13,863元＝14,1
    37元）。是聲請人於履行前開協商條件1 期後毀諾，尚屬因
    不可歸責於己之情事而毀諾，按消費者債務清理條例第151
    條第5 項但書之規定，並無礙於其按消費者債務清理條例為
    本件更生事件之聲請。又聲請人名下現有資產價值不足清償
    負債2,964,773 元，縱以聲請人依最大債權銀行中國信託銀
    行於本院100 年3 月23日訊問期日提出之180 期、0 利率還
    款方案觀之，單就無擔保金融機構債務約300 萬元本金，聲
    請人亦無法負擔每月需償還約16,667元（聲請人無擔保金融
    機構債務300 萬元÷180 期＝16,667元）之還款方案，乃聲
    請人現每月僅餘1,917 元（計算式：薪資25,280元－必要支
    出23,363元=1,917元），足認其有不能清償債務或不能清償
    債務之虞。此外，本件另查無聲請人有消費者債務清理條例
    第6 條第3 項、第8 條或第46條各款所定駁回更生聲請之事
    由存在，則其聲請更生，應屬有據，並依首揭規定命司法事
    務官進行本件更生程序，爰裁定如主文。
四、關於保全處分部分
    按法院就更生或清算之聲請為裁定前，得因利害關係人之聲
    請或依職權，以裁定為保全債務人財產、限制債權人對於債
    務人行使債權，及停止對於債務人財產強制執行程序之保全
    處分，消費者債務清理條例第19條第1 項第1 、2 、3 款定
    有明文。另按消費者債務清理條例第48條第2 項規定，法院
    裁定開始更生程序後，對於債務人不得開始或繼續訴訟及強
    制執行程序。本件聲請人雖聲請保全處分，然揆諸前揭條文
    規定，於裁定准予更生裁定後，對於債務人之訴訟及強制執
    行程序已有明文限制，因此顯無保全必要，故聲請人該部分
    保全處分之請求，應予駁回。
中    華    民    國   100    年    4     月    15    日
                  民事第一庭  法      官  郭俊德
正本係照原本作成。
本件不得抗告。
中    華    民    國   100    年    4     月    15    日
                              書  記  官  黃澧